【裁判字號】    99,抗,122
【裁判日期】    990825
【裁判案由】    聲請沒入保證金
【裁判全文】
臺灣高等法院高雄分院刑事裁定           99年度抗字第122號
聲  請  人  台灣高雄地方法院檢察署檢察官
抗  告  人  甲○○
即具保  人
被      告  乙○○
即  受刑人
上列抗告人因聲請沒入保證金案件，不服臺灣高雄地方法院中華
民國99年3 月31日裁定（99年度審聲字第1183號），提起抗告，
本院裁定如下：
      主      文
原裁定撤銷。
聲請駁回。
      理      由
一、聲請意旨略以：受刑人乙○○因犯毒品危害防制條例案件，
    前經具保人甲○○依指定之保證金額新臺幣（下同）5 萬元
    提出現金，並經許可停止羈押在案，茲因受刑人已經逃匿，
    依刑事訴訟法第118 條第1 項，應將其所繳之保證金沒入，
    依同法第121 條第1 規定聲請裁定沒入保證金等語。
二、抗告意旨略以：抗告人甲○○係於99年4 月9 日下午收到沒
    收保證金之裁定，而被告乙○○係於保證金裁定發生效力前
    之99年4 月9 日上午即被緝獲並隨即發監服刑，是本件沒保
    裁定生效時，被告已無逃匿之事實，原審法院予以沒保裁定
    ，尚有未洽，為此提起抗告等語。
三、按具保之被告逃匿者，應命具保人繳納指定之保證金額，並
    沒入之，不繳納者，強制執行，保證金已繳納者，沒入之。
    又沒入保證金，以法院之裁定行之，刑事訴訟法第118 條第
    1 項及第121 條第1 項定有明文。是由前揭法條意旨可知，
    沒入具保人繳納之保證金，應以被告仍在逃匿中為其要件，
    如具保之被告雖曾逃匿或拘提未到，但於事後歸案者，即不
    得再以其逃匿而裁定沒入具保人繳納之保證金，此有最高法
    院94年台非字第34號、93年台非字第268 號及93年台非字第
    50號等判決意旨可供參照。又法院之裁判（即判決及裁定）
    經宣示後，未宣示者經送達後，即發生其外部效力，故裁判
    未經宣示者，於法院將裁判送達於應受送達人時發生效力，
    最高法院91年度台非字第201 號、96年度台抗字第635 號等
    判決可供參照。
四、經查：
  (一)被告乙○○因違反毒品危害防制條例案件，前經具保人甲○
    ○依指定之保證金額5 萬元提出現金，並經許可停止羈押在
    案，嗣經聲請人依被告住所合法傳喚執行，因被告未到案執
    行，並發拘票命員警拘提未獲，聲請人並定期函請具保人帶
    同被告到案接受執行，被告仍未到庭，聲請人乃以被告已逃
    匿等為由，聲請原審法院沒入保證金，原審依檢察官之聲請
    ，於99年3 月31日為沒入保證金之裁定。
  (二)惟原審法院於99年3 月31日為沒入保證金裁定時，該裁定並
    未經宣示，而係於99年4 月9 日將該裁定送達於具保人及被
    告，於同年月14日送達於原審檢察官，且送達於具保人及被
    告係於99年4 月9 日中午12時許，此有送達證書3 紙及99年
    7 月28日中華郵政股份有限公司高雄郵局函文附卷可稽（見
    原審卷第5-7 頁，本院卷第18頁）。是本件裁定於99年4 月
    9 日中午12時許始發生效力。然被告於沒入保證金裁定發生
    效力前之同一日（99年4 月9 日）上午8 時40分許為警緝獲
    並送監執行，此經本院調取臺灣高雄地方法院檢察署99年度
    執緝字第854 號執行卷宗核閱無訛，並有臺灣高等法院被告
    前案紀錄表足憑可稽。
  (三)本件被告既於沒入保證金裁定前已為警緝獲並送監服刑，則
    參照前揭最高法院之判決意旨，被告顯已無逃匿之事實，法
    院自不得再以被告逃匿而裁定沒入具保人繳納之保證金。
五、原審對此未予審酌，而作成沒入保證金之裁定，尚有未洽，
    抗告人指摘原裁定不當，為有理由，爰將原裁定撤銷，並逕
    諭知駁回聲請人之聲請。
據上論斷，茲依刑事訴訟法第413條前段，裁定如主文。
中    華    民    國    99    年    8     月    25    日
                  刑事第一庭    審判長法  官  周賢銳
                                      法  官  徐美麗
                                      法  官  施柏宏
以上正本證明與原本無異。
不得再抗告。
中    華    民    國    99    年    8     月    25    日
                                      書記官  魏文常

司法院資訊處製作；財團法人民間司法改革基金會備份。
